臺灣桃園地方法院刑事判決
111年度金訴字第202號
公  訴  人  臺灣桃園地方檢察署檢察官 
被      告  王美麗


上列被告因詐欺等案件，經檢察官提起公訴（110年度偵字第158
04號、第31019號），本院判決如下：
    主  文
王美麗犯如附表各編號主文欄所示之罪，所處之刑如附表各編號
主文欄所示。應執行有期徒刑拾月，併科罰金新臺幣參萬元，罰
金如易服勞役，以新臺幣壹仟元折算壹日。
未扣案之犯罪所得新臺幣壹萬柒仟元沒收，於全部或一部不能沒
收或不宜執行沒收時，追徵其價額。
    事  實
一、王美麗依通常社會生活經驗可知金融帳戶係個人信用之重要
    表徵，一般人自行申請金融帳戶使用係輕而易舉之事，他人
    無故取得他人金融帳戶使用常與財產犯罪相關，而可預見將
    自己之金融帳戶提供予他人使用，可能因此供作收取不法款
    項之用，及為他人從事提領匯入己之金融帳戶之不明款項，
    再將款項轉交他人之舉，極有可能係為掩飾詐欺集團遂行詐
    欺取財、提領犯罪所得之款項，可能涉犯詐欺取財及洗錢之
    犯罪，因其孫女車禍急需用錢，遂於民國109年10月底至11
    月初期間某日，聽聞真實姓名年籍不詳、綽號「阿文」之成
    年人告知提供銀行帳戶代為收取並交付比特幣交易之款項，
    將可獲得以交易金額2成計算之報酬，竟基於容任上開結果
    發生亦不違背其本意之不確定故意，提供其所有之國泰世華
    商業銀行000-000000000000號帳戶（下稱國泰帳戶）之存摺
    、提款卡及密碼予「阿文」。嗣「阿文」於附表所示時間、
    以附表所示詐欺方式，致使許立偉、黃國華、陳至剛、柯冠
    緯陷於錯誤，分別於附表所示時間，將附表所示款項分別匯
    入國泰帳戶，再由王美麗依指示於109年12月30日上午11時3
    5分許，前往桃園市○○區○○路00號國泰世華銀行大湳分行，
    以臨櫃提款方式提領70萬元，另於翌（31）日下午1時36分
    許，在桃園市○○區○○路000號國泰世華銀行桃興分行自動提
    款機，分3次各取款10萬元、共30萬元後，交付予「阿文」
    ，獲取新臺幣（下同）1萬7,000元之報酬，以此方式掩飾、
    隱匿款項之去向。嗣經許立偉、黃國華、陳至剛、柯冠緯察
    覺有異，報警處理，始獲悉上情。
二、案經許立偉、黃國華、陳至剛、柯冠緯分別訴由桃園市政府
    警察局八德分局、嘉義縣警察局水上分局報告臺灣桃園地方
    檢察署檢察官偵查起訴。　　
    理  由
壹、程序部分：
    按被告以外之人於審判外之陳述，雖不符刑事訴訟法第159
    條之1 至第159 條之4 之規定，然經當事人於審判程序同意
    作為證據，法院審酌該言詞陳述或書面陳述作成時之情況，
    認為適當者，亦得為證據；當事人、代理人或辯護人於法院
    調查證據時，知有刑事訴訟法第159 條第1 項不得為證據之
    情形，而未於言詞辯論終結前聲明異議者，視為有前項之同
    意，刑事訴訟法第159 條之5 定有明文。經查，本判決以下
    所引用被告王美麗以外之人於審判外之言詞或書面陳述，雖
    屬傳聞證據，惟據被告於本院準備程序表示同意有證據能力
    （見本院審金訴卷第57頁），本院審酌上開證據資料製作時
    之情況，尚無違法不當及證明力明顯過低之瑕疵，亦認為以
    之作為證據應屬適當，揆諸前開規定，依刑事訴訟法第159 
    條之5 規定，認均有證據能力。又本判決所引卷內之非供述
    證據，與本案待證事實具有關聯性，且無證據證明係公務員
    違背法定程序所取得，依刑事訴訟法第158 條之4規定反面
    解釋，應具證據能力。
貳、實體部分：　　
一、上揭犯罪事實，訊據被告於本院審理中坦承不諱（見本院卷
    第80頁），並有國泰帳戶開戶資料暨交易明細（見110年度
    偵字第15804號卷【下稱15804卷】第33至48頁）、如附表證
    據欄所示證據在卷可稽，足認被告之任意性自白與事實相符
    ，堪予採信。本案事證明確，被告上開犯行，堪以認定，應
    依法論科。
二、論罪科刑：
（一）核被告所為，係犯刑法第339條第1項詐欺取財罪、洗錢防
      制法第14條第1項一般洗錢罪。至公訴意旨雖認被告上揭
      犯行構成刑法第339條之4第1項第2款之3人以上共同犯詐
      欺取財罪，然查起訴意旨僅記載被告與「阿文」聯繫後，
      依「阿文」指示提領款項交付之，無法看出究有何三人以
      上共犯之，且遍觀卷內事證，並無證據證明本案確實有三
      人以上共同參與詐欺行為，自無法逕以推測方式，認定本
      案該當詐欺加重事由，是起訴書認被告係犯刑法第339條
      之4第1項第2款之加重詐欺取財罪，容有未洽，惟因基本
      社會事實同一，且本院認定之罪名核屬加重要件之減除，
      並經當庭告知被告該罪名（見本院卷第68頁），經被告為
      實質答辯，對被告之防禦權無所妨礙，爰依法變更起訴法
      條。
（二）被告以一行為，同時觸犯上開2罪名，為想像競合犯，應
      依刑法第55條前段規定，從一重之一般洗錢罪處斷。
（三）被告與「阿文」間，就前開犯行有犯意聯絡及行為分擔，
      為共同正犯。　　　
（四）按詐欺罪係侵害個人財產法益之犯罪，其罪數計算，以被
      害人數、被害次數之多寡，決定其犯罪之罪數（最高院10
      7年度台上字第1066號判決意旨參照）。是被告所為上開4
      犯行，告訴人不同，犯意各別、行為互殊，應予分論併罰
      。
（五）又被告於審理中自白一般洗錢犯罪，依洗錢防制法第16條
      第2項規定，就被告所為4次犯行，均減輕其刑。
（六）爰以行為人之責任為基礎，審酌被告前於101年間，已因
      交付帳戶行為，經判決認成立幫助詐欺罪處有期徒刑確定
      ，竟再次因需款孔急，為圖報酬，恣意提供國泰帳戶予「
      阿文」使用，並依指示提領款項交付予「阿文」，致告訴
      人4人受騙匯款至被告帳戶後，無從追查實際取得款項之
      人，亦無法追回損失金額，破壞社會正常經濟交易秩序，
      使犯罪偵查趨於困難複雜，惟念及被告犯後終能坦承犯行
      ，態度尚可，及其犯罪動機，兼衡其自陳為高職畢業之教
      育程度、業工、家庭經濟狀況勉持（見被告警詢筆錄受詢
      問人欄）暨其犯罪手段、告訴人損失之金額等一切情狀，
      分別量處如附表主文欄所示之刑，就罰金部分，均諭知如
      易服勞役之折算標準；併就有期徒刑、罰金部分，分別定
      應執行之刑，及罰金部分，諭知如易服勞役之折算標準如
      主文所示。
三、按犯罪所得，屬於犯罪行為人者，沒收之。前二項之沒收，
    於全部或一部不能沒收或不宜執行沒收時，追徵其價額，刑
    法第38條之1第1項前段、第3項定有明文。查被告因本案犯
    行獲有1萬7,000元之報酬，業據其供承在卷（見本院審金訴
    卷第56頁），核屬其犯罪所得，爰依法宣告沒收，於全部或
    一部不能沒收或不宜執行沒收時，追徵其價額。
四、不另為無罪諭知部分：
（一）起訴意旨認被告另基於參與犯罪組織之犯罪，加入「阿文
      」人所屬3人以上詐欺集團，共同組成3人以上具有持續性
      、牟利性及結構性之詐欺犯罪組織，亦涉犯組織犯罪防制
      條例第3條第1項後段之參與犯罪組織罪嫌等語。
（二）犯罪事實應依證據認定之，無證據不得認定犯罪事實；不
      能證明被告犯罪或其行為不罰者，應諭知無罪之判決。刑
      事訴訟法第154條第2項、第301條第1項分別定有明文。又
      事實之認定，應憑證據，如未能發現相當證據，或證據不
      足以證明，自不能以推測或擬制之方法，為裁判基礎（最
      高法院108年度台上字第3418號刑事判決意旨參照）。查
      依卷內證據尚難認定詐欺取財者達3人以上，已如前述，
      是自難認定本案有何犯罪組織存在，當無從認定被告有何
      參與犯罪組織行為，原應為被告此部分無罪之諭知，惟起
      訴意旨認被告此部分行為如成立犯罪，與被告前開經起訴
      論罪部分有想像競合之裁判上一罪關係，爰不另為無罪之
      諭知。
據上論斷，應依刑事訴訟法第299 條第1 項前段、第300條，洗
錢防制法第14條第1項，刑法第28條、第339條第1項、第55條前
段、第42條第3 項前段、第51條第5款、第7款，刑法施行法第1
條之1第1項，判決如主文。
本案經檢察官陳師敏提起公訴，檢察官施婷婷到庭執行職務。
中　　華　　民　　國　　111 　年　　12　　月　　14　　日
           刑事第五庭    審判長法　官　呂世文
　　　　　　　　　             法  官  孫立婷
　　　　　　　　　             法  官  陳華媚
以上正本證明與原本無異。
如不服本判決應於收受判決後20日內向本院提出上訴書狀，並應
敘述具體理由。其未敘述上訴理由者，應於上訴期間屆滿後20日
內向本院補提理由書(均須按他造當事人之人數附繕本)「切勿逕
送上級法院」。 
 　　　　　　　　　　　　　　　書記官　王岫雯
中　　華　　民　　國　　111 　年　　12　　月　　15　　日
附錄本案論罪科刑法條：
中華民國刑法第339條
意圖為自己或第三人不法之所有，以詐術使人將本人或第三人之
物交付者，處5年以下有期徒刑、拘役或科或併科50萬元以下罰
金。
以前項方法得財產上不法之利益或使第三人得之者，亦同。
前二項之未遂犯罰之。
洗錢防制法第14條
有第二條各款所列洗錢行為者，處7年以下有期徒刑，併科新臺
幣5百萬元以下罰金。
前項之未遂犯罰之。
附表：
編號 告訴人 詐欺時間及方式  匯款時間 匯款金額 證據 主文 1 許立偉 109年11月19日以LINE名稱「謝夢欣」佯稱可介紹投資獲利，使告訴人連結嘉泰福安基金網站後，加入該網站之LINE客服，並依對方指示匯入投資款項。   109年12月18日 下午2時28分許 8萬5,000元  ⑴告訴人於警詢之指訴（偵15804卷第151至153頁）。 ⑵內政部警政署反詐騙諮詢專線紀錄表、臺中市政府警察局清水分局梧棲分駐所受理詐騙帳戶通報警示簡便格式表、金融機構聯防機制通報單、受理各類案件紀錄表（偵15804卷第155、157、159、167頁）。 ⑶網路銀行交易明細（偵15804卷第171頁）。 ⑷與LINE名稱「謝夢欣」之對話紀錄（偵15804卷第172至175頁）。 王美麗共同犯洗錢防制法第十四條第一項一般洗錢罪，處有期徒刑陸月，併科罰金新臺幣貳萬伍仟元，罰金如易服勞役，以新臺幣壹仟元折算壹日。     109年12月19日 上午11時47分許 5萬8,000元       109年12月30日 上午10時22分許 85萬元       109年12月31日 上午11時18分許 29萬元   2 黃國華 109年5月26日以LINE名稱「李曉琳」佯稱可介紹投資獲利，使告訴人加入LINE名稱「F.H.I.C國際」之群組，並依對方指示匯入投資款項。  109年12月21日 下午3時57分許 5萬元  ⑴告訴人於警詢之指訴（偵15804卷第61至63頁）。 ⑵內政部警政署反詐騙諮詢專線紀錄表、宜蘭縣政府警察局羅東分局公正派出所受理詐騙帳戶通報簡便格式表、金融機構聯防機制通報單、受理各類案件紀錄表、受理刑事案件報告三聯單（偵15804卷第65、67、69至73、115、117頁）。 ⑶網路銀行交易明細（偵15804卷第77至83頁）。 ⑷合作金庫商業銀行匯款申請書（偵15804卷第85頁）。 ⑸與LINE名稱「李曉琳」之對話紀錄（偵15804卷第87至111頁）。 王美麗共同犯洗錢防制法第十四條第一項一般洗錢罪，處有期徒刑伍月，併科罰金新臺幣壹萬元，罰金如易服勞役，以新臺幣壹仟元折算壹日。     109年12月21日 下午3時59分許 5萬元       109年12月22日 上午12時54分許 5萬元       109年12月22日 上午12時56分許 5萬元       109年12月22日 下午3時56分許 5萬元   3 陳至剛 109年12月14日以張美婕之名義傳送簡訊予告訴人，隨後以LIN佯稱可介紹投資賺錢之程式，並使告訴人連結下載「安聯國際」之APP後，告訴人因而匯入投資款項。  109年12月25日 上午11時48分許 3,000元 ⑴告訴人於警詢之指訴（偵15804卷第119至125頁） ⑵內政部警政署反詐騙諮詢專線紀錄表'臺北市政府警察局中山分局長春路派出所受理詐騙帳戶通報警示簡便格式表、受理刑事案件報案三聯單、受理各類案件紀錄表（偵15804卷第127、131、139、145頁）。 ⑶中國信託銀行ATM交易明細（偵15804卷第135頁）。 王美麗共同犯洗錢防制法第十四條第一項一般洗錢罪，處有期徒刑貳月，併科罰金新臺幣壹仟元，罰金如易服勞役，以新臺幣壹仟元折算壹日。 4 柯冠緯 109年9月26日前某日，以LINE名稱「陳文瑄」佯稱可介紹投資外匯獲利，使告訴人加入LINE名稱「RichnessEmpire-012」之客服，告訴人因而匯入投資款項。  109年12月21日 下午4時15分許 3萬元 ⑴告訴人於警詢之指訴（110年度偵字第31019號卷【下稱偵31019卷】第17至18頁）。 ⑵轉帳交易明細（偵31019卷第21頁）。 ⑶與LINE名稱「陳文瑄」、「RichnessEmpire-012」之對話紀錄（偵31019卷第22至27頁）。 ⑷內政部警政署反詐騙諮詢專線紀錄表、高雄市政府警察局湖內分局阿蓮分駐所受理詐騙帳戶通報警示簡便格式表、受理各類案件紀錄表、受理刑事案件報案三聯單（偵31019卷第29、35、37、38頁）。 王美麗共同犯洗錢防制法第十四條第一項一般洗錢罪，處有期徒刑參月，併科罰金新臺幣伍仟元，罰金如易服勞役，以新臺幣壹仟元折算壹日。     109年12月21日 下午4時22分許 3萬元